ACORDAO-COMPLETO-2441388

ACÓRDÃO 4471/2022 ATA 27/2022 - PRIMEIRA CÂMARA

VISTOS, relatados e discutidos estes autos que cuidam de pedido de reexame interposto por Julieta de Figueiredo Arruda contra o Acórdão 7675/2020-TCU-Primeira Câmara, que considerou ilegal ato de pensão militar instituída em seu favor,
ACORDAM os Ministros do Tribunal de Contas da União, reunidos em sessão da Primeira Câmara, com fundamento no artigo 48 da Lei 8.443/1992, c/c os artigos 285 e 286 do Regimento Interno do TCU, diante das razões expostas pelo Relator, em:
9.1. conhecer e negar provimento ao pedido de reexame;
9.2. dar ciência deste acórdão à recorrente e à Nona Região Militar.

Pedido de reexame interposto contra decisão que considerou ilegal ato de pensão militar.

Primeira Câmara

Nona Região Militar.

3. Interessados/Responsáveis/Recorrentes:
3.1. Interessados: Andrielly Araujo da Silva Carbajal (XXX.807.671-XX); Dalva de Figueiredo (XXX.308.514-XX); Dalva de Figueiredo (XXX.308.514-XX); Darlene Silva de Toledo (XXX.822.851-XX); Elenir da Silva (XXX.058.981-XX); Eliana Figueiredo Silva (XXX.639.351-XX); Eliana Figueiredo Silva (XXX.639.351-XX); Emilly Batista de Almeida Toledo (XXX.843.521-XX); Julieta de Figueiredo Arruda (XXX.361.571-XX); Lailce de Figueiredo (XXX.346.251-XX); Lailce de Figueiredo (XXX.346.251-XX); Lenita de Figueiredo (XXX.452.301-XX); Lenita de Figueiredo (XXX.452.301-XX); Maria Paes de Figueiredo (XXX.052.281-XX); Maria Paes de Figueiredo (XXX.052.281-XX); Mariluz Garcia Egues Toledo (XXX.386.191-XX); Maycon Fernando da Gloria Toledo (XXX.097.451-XX); Neuza da Silva Pereira (XXX.417.181-XX); Noemia de Araujo Silva (XXX.964.921-XX); Rosiana Cristina de Figueiredo (XXX.805.001-XX); Rosiana Cristina de Figueiredo (XXX.805.001-XX); Victor Batista de Almeida Toledo (XXX.844.001-XX).
3.2. Recorrente: Julieta de Figueiredo Arruda (XXX.361.571-XX).

Jorge Oliveira.

13.1. Ministros presentes: Walton Alencar Rodrigues (Presidente), Benjamin Zymler, Bruno Dantas (Relator), Vital do Rêgo e Jorge Oliveira.
13.2. Ministro que não participou da votação: Jorge Oliveira.
13.3. Ministro que alegou impedimento na Sessão: Jorge Oliveira.
13.4. Ministros-Substitutos presentes: Augusto Sherman Cavalcanti e Weder de Oliveira.

BRUNO DANTAS

Ministro-Substituto Weder de Oliveira.

Cuidam os autos de pedido de reexame interposto por Julieta de Figueiredo Arruda contra o Acórdão 7675/2020-TCU-Primeira Câmara, lavrado nos seguintes termos:
"VISTOS, relatados e discutidos estes autos de atos de pensão militar emitidos pela Nona Região Militar/Comando do Exército.
ACORDAM os ministros do Tribunal de Contas da União, reunidos em sessão da 1ª Câmara, diante das razões expostas pelo relator, em:
9.1. considerar legais e autorizar o registro dos atos de pensão militar referentes a Balbino de Amorim Pereira (10003487-08-2015-000093-7, peça 2) , Dalve Guia de Toledo (10003487-08-2015-000117-8, peça 3) , Elias de Figueiredo (10003487-08-2014-000168-0, peça 5) e Enir da Silva (10003487-08-2015-000157-7, peça 6) 
9.2.considerar ilegal e recusar registro ao ato de concessão de pensão militar referente a Elias de Figueiredo, ante a acumulação ilegal de benefício com dois cargos em atividade pela Sra. Julieta de Figueiredo Arruda (10003487-08-2015-000049-0, peça 4) , nos termos do § 1º do art. 260 do RI/TCU;
9.3. dispensar o ressarcimento das quantias indevidamente recebidas, presumidamente, de boa-fé pela pensionista, item 9.2. acima, nos termos do enunciado 106 da Súmula da Jurisprudência do Tribunal de Contas da União;
9.4. determinar à Nona Região Militar/Comando do Exército que:
9.4.1. no prazo de 15 (quinze) dias, a contar da ciência desta deliberação, abstenha-se de realizar pagamentos decorrentes do ato impugnado, exclusivamente em relação à Sra. Julieta de Figueiredo Arruda, sujeitando-se a autoridade administrativa omissa à responsabilidade solidária, nos termos do art. 262, caput, do RI/TCU;
9.4.2. dê ciência, no prazo de 15 (quinze) dias, a contar do recebimento da notificação deste acórdão, do inteiro teor desta deliberação à Sra. Julieta de Figueiredo Arruda, notadamente no que diz respeito ao direito de opção pelos benefícios/vencimento legalmente acumuláveis, no correto enquadramento nas disposições do art. 29 da Lei 3.765/1960, encaminhando a este Tribunal, no prazo de 30 (trinta) dias, comprovante da referida ciência:
9.4.3. alerte a interessada de que o efeito suspensivo proveniente da interposição de possíveis recursos perante o Tribunal não a exime da devolução dos valores percebidos indevidamente após a respectiva notificação, caso os recursos não sejam providos;
9.5. esclarecer ao órgão de origem que, no caso de a Sra. Julieta de Figueiredo Arruda optar pela pensão militar ora em exame, deixando de perceber o benefício de cargo civil ou o vencimento em cargo efetivo, poderá emitir novo ato;
9.6. encerrar os presentes autos."
2.	Admitido o processamento do recurso, porquanto preenchidos os requisitos previstos no art. 48 da Lei 8.443/1992, conferi efeito suspensivo aos itens 9.2, 9.4, 9.4.1 e 9.5 do acórdão recorrido em relação à recorrente (peça 21) .
3.	Instruído o feito, faço reproduzir, com os ajustes que julgo pertinentes, o exame técnico e o encaminhamento oferecidos pela Secretaria de Recursos deste Tribunal (peça 26) , que contou com o apoio do Ministério Público junto ao TCU (peça 28) :
"HISTÓRICO
2.	O Tribunal considerou ilegal o ato de concessão de pensão militar em favor da Sra. Julieta de Figueiredo Arruda em razão da acumulação com dois cargos de professora, sendo um na Secretaria Estadual de Educação de Mato Grosso e outro na Prefeitura de Cuiabá, em desacordo com o art. 29 da Lei 3.765/1960.
2.1.	Irresignada, a recorrente interpôs o presente pedido de reexame, que se fundamenta nas alegações que, adiante, passar-se-á a relatar.
EXAME DE ADMISSIBILIDADE
3.	Reitera-se o exame preliminar de admissibilidade (peça 16) , ratificado à peça 21 pelo Excelentíssimo Senhor Ministro Bruno Dantas, que entendeu pelo conhecimento do recurso, uma vez que preenchidos os requisitos do art. 48 da Lei 8.443/1992, c/c os arts. 285 e 286, parágrafo único, do RI/TCU, suspendendo-se os efeitos do item 9.2, 9.4, 9.4.1 e 9.5 do Acórdão 7675/2020-TCU-Primeira Câmara.
EXAME DE MÉRITO
4.	Constitui objeto do presente recurso analisar se há acumulação indevida de benefícios que contrarie as disposições do art. 29 da Lei 3.765/1960.
5.	Da suposta acumulação devida de benefícios
5.1.	Defende a regularidade do pagamento da pensão militar com base nas seguintes alegações:
5.1.1.	contraditório e ampla defesa
5.1.1.1.	o pagamento da pensão militar foi suspenso e não foi possibilitado "o contraditório e a ampla defesa, tratando pois de uma aberratio iuris sem precedentes e que deve ser repelida por nosso Judiciário", o que fere os incisos LIV e LV do art. 5º da Constituição Federal;
5.1.2.	segurança jurídica
5.1.2.1.	renunciou a pensão do INSS em 06/11/2014; 
5.1.2.2.	o princípio da segurança jurídica está situado entre as garantias fundamentais do Estado de Direito, bem assim de que "A proteção ao direito adquirido, à coisa julgada e ao ato jurídico perfeito, prevista no art. 5º, inciso XXXVI, da Constituição Federal é, também, manifestação do princípio da segurança jurídica";
5.1.2.3.	os princípios da prescrição e da decadência devem incidir no presente caso, tendo em vista as disposições da Lei 9.784/99, inclusive o inciso XIII do seu art. 2º; e
5.1.2.4.	alguns órgãos federais já haviam sinalizado para a adoção desse procedimento que agora foi erigido a diploma legal (vedação da aplicação retroativa de nova interpretação) , a exemplo do Parecer nº AGU/MF-05/98 (anexo do Parecer GQ-161/98) , publicado no DOU de 9/9/98, da Advocacia Geral da União, no qual foi firmada a orientação de que o servidor público não está obrigado a devolver as parcelas recebidas indevidamente em virtude de errônea interpretação de lei;
5.2.	Pede, por fim, o provimento recursal, de modo que seja "reformando a decisão a quo por ter ferido os princípios constitucionais, para então dar continuidade ao pagamento da pensão militar em favor ao recorrente".
Análise:
6.	De início, convém transcrever excerto do voto condutor do Acórdão recorrido que trata do ato de pensão militar da ora recorrente:
Relatório
6.	É oportuno informar que a Sra. JULIETA DE FIGUEIREDO ARRUDA - CPF XXX.361.571-XX - além da pensão militar em estudo acumula 2 (dois) cargos de professor, 1 pelo estado e um pela prefeitura de Municipal de Cuiabá em desacordo com os incisos I e II do art. 29 da lei 3.765/60, in verbis: 
Art. 29. É permitida a acumulação: (Redação dada peça Medida provisória nº 2.215-10, de 31.8.2001) 
I - de uma pensão militar com proventos de disponibilidade, reforma, vencimentos ou aposentadoria;   
 (...) 
II - de uma pensão militar com a de outro regime, observado o disposto no art. 37, inciso XI, da Constituição Federal. (Redação dada peça Medida provisória nº 2.215-10, de 31.8.2001) 
7.	Sendo os seguintes benefícios civis acumulados cumulativamente com a pensão militar, segundo banco de dados desta Corte: 
	Titular (nome) 
	Situação
	Valor
	Espécie (descrição completa) 
	Data Início

	Julieta de Figueiredo Arruda
	Ativo
	2.220,75
	Professor de disciplinas pedagógicas no ensino médio
	7/8/1984

	Julieta de Figueiredo Arruda
	Ativo
	2.147,43
	Professor de ciências exatas e naturais do ensino fundamental
	17/3/1987

8.	Cabe salientar, no entanto, que a interessada poderá optar, a qualquer tempo, por 02 (dois) benefícios dentre os 03 (três) contanto que comprove seus respectivos enquadramentos na disposição do art. 29 da Lei 3.765/1960, escolhendo apenas os benefícios acumuláveis legalmente.
Voto
3. Opina por não determinar o registro da alteração da pensão instituída por Elias de Figueiredo (10003487-08-2015-000049-0, peça 4) , em razão do acúmulo ilegal, pela beneficiária Sra. Julieta de Figueiredo Arruda, da pensão militar em análise e de dois cargos como professora, um na Secretaria Estadual de Educação de Mato Grosso e outro na Prefeitura de Cuiabá, em desacordo com o art. 29 da Lei 3.765/1960.
4. O Ministério Público de Contas anuiu à proposta da Sefip.
 (...) 
6. A alteração da pensão militar instituída por Elias de Figueiredo (peça 4) com a inclusão da Sra. Julieta de Figueiredo Arruda, na condição de filha, teve vigência a partir de 18/11/2013.
7. Conforme consulta apresentada pela Sefip realizada em sistemas externos disponibilizados ao Tribunal, apurou-se que a pensionista, Sra. Julieta de Figueiredo Arruda, ocupava o cargo de professora de disciplinas pedagógicas no ensino médio, no estado de Mato Grosso, desde 7/8/1984, e de professora de ciências exatas e naturais do ensino fundamental do município de Cuiabá/MT, desde de 17/3/1987. 
8. Complementarmente à informação colhida pela Sefip, em consulta realizada por minha assessoria à Relação Anual de Informações Sociais (RAIS) , constatou-se ter havido pagamento de salários provenientes de ambos os cargos em dezembro/2018.
9. Portanto, o ato acostado à peça 4 deve ser julgado pela ilegalidade, fazendo-se a determinação sugerida, no sentido de informar à pensionista de que poderá optar dentre o benefício e as remunerações, para o correto enquadramento na disposição do art. 29 da Lei 3.765/1960. (destacamos) 
6.1.	Nota-se que o que levou a ilegalidade e negativa de registro do ato de pensão militar em favor da Sra. Julieta de Figueiredo Arruda foi o fato de acumular o recebimento dos proventos de pensão militar com a remuneração proveniente de dois cargos públicos de professora: um exercido no estado de Mato Grosso e o outro no município de Cuiabá/MT, o que fere o disposto no art. 29 da Lei 3.765/1960. Portanto, a irregularidade apontada não tem relação com pensão do Regime Geral de Previdência Social - RGPS, que segunda a recorrente, houve renúncia do pagamento desde 2014 (peça 18) . Ademais, o TCU não impediu a recorrente de continuar recebendo a pensão militar, mas para tanto deve optar por ela em detrimento de um dos cargos de professora que exerce, conforme consta das razões que levaram a prolação do Acórdão recorrido. 
6.2.	Em relação à alegação de ter havido violação aos princípios do contraditório e da ampla defesa, em virtude de não ter sido oportunizado ao ora recorrente o direito de se manifestar nos autos antes da prolação do acórdão recorrido, porquanto o entendimento consubstanciado na Súmula Vinculante 3 do STF expressamente excepciona a observância do contraditório e da ampla defesa, previamente ao julgamento do Tribunal, nesses termos:
Nos processos perante o Tribunal de Contas da União asseguram-se o contraditório e a ampla defesa quando da decisão puder resultar anulação ou revogação de ato administrativo que beneficie o interessado, excetuada a apreciação da legalidade do ato de concessão inicial de aposentadoria, reforma e pensão (grifos acrescidos) . 
6.3.	Cumpre observar a interpretação que o TCU vem dando ao verbete sumular supra:
Os atos de alteração de aposentadoria, pensão e reforma que alterem o fundamento legal dos atos concessórios iniciais têm a mesma natureza jurídica destes, aplicando-se-lhes a exceção prevista no Enunciado nº 3 da Súmula Vinculante do STF (Acórdão 1551/2007-TCU-Plenário) .
6.4.	É nesse mesmo sentido as seguintes deliberações: Acórdão 3009/2008-TCU-Segunda Câmara e Acórdão 897/2008-TCU-Segunda Câmara.
6.5.	Sobre a força dos precedentes jurisprudenciais do TCU, vem à balha o escólio de Cueto Rua:
As sentenças dos juízes são fontes do Direito porque elas inspiram outros juízes, os funcionários administrativos, os legisladores e os integrantes do grupo social, levando-lhes a atuar de uma maneira similar no futuro (apud Octavio Bueno Magano, in Manual de Direito do Trabalho, Parte Geral, 4ª Ed., São Paulo: LTr, 1991, p. 99) .
6.6.	Assim, à luz da remansosa jurisprudência do TCU, a exceção prevista na Súmula Vinculante 3 do STF se aplica, também, a atos de alteração de concessão, seja de aposentadoria ou reforma. Daí porque se entende não ter havido violação aos princípios do contraditório e da ampla defesa.
6.7.	Ademais, a recorrente pode interpor o presente pedido de reexame, ventilando as teses que entendeu necessárias, sendo que o recurso tem efeito suspensivo e uma vez que foi conhecido pelo Ministro-Relator ad quem Bruno Dantas não há impedimento para que o órgão de origem continue efetuando os pagamentos da pensão militar até o seu deslinde do apelo, sendo que terá que devolver os valores recebidos indevidamente caso venha a ser negado provimento a ele, conforme disposto no subitem 9.4.3. da deliberação recorrida.  
6.8.	Não se pode perder de vista, ainda, que a sedimentada jurisprudência da Suprema Corte é no sentido de classificar como ato complexo a concessão de aposentadoria, reforma ou pensão, consoante os seguintes julgados (RMS 3881/SP, MS 19875/DF, RE 195861/ES e MS 23665/DF) .
6.9.	Assim, sendo o ato de aposentadoria/reforma e/ou pensão complexo, este somente passa a estar plenamente formado (perfeito) , válido (aferição da legalidade com reflexo de definitividade perante a Administração) e eficaz (plenamente oponível a terceiros, deixando de apresentar executoriedade provisória) quando recebe o registro pela Corte de Contas. Tal entendimento decorre do disposto no inciso III do art. 71 da Constituição Federal, que estabelece que compete ao Tribunal de Contas da União apreciar, para fins de registro, a legalidade dos atos de admissão, assim como a concessão de aposentadoria, reforma ou pensão.
6.10.	Nessa perspectiva, impõe-se reconhecer que referidos atos possuem natureza precária, razão pela qual, até que haja o efetivo julgamento e o consequente registro pela Corte de Contas, não há que se falar em direito adquirido, ato jurídico perfeito, proteção da confiança, ou em irredutibilidade dos proventos, tendo em vista a ausência de aperfeiçoamento e definitividade dos atos.
6.11.	A propósito do tema, colaciona-se entendimento esposado pela Corte Constitucional ao decidir no âmbito do RE-195.861/ES:
APOSENTADORIA - ATO ADMINISTRATIVO DO CONSELHO DA MAGISTRATURA - NATUREZA - COISA JULGADA ADMINISTRATIVA - INEXISTÊNCIA. O ato de aposentadoria exsurge complexo, somente se aperfeiçoando com o registro perante a Corte de Contas. Insubsistência da decisão judicial na qual assentada, como óbice ao exame da legalidade, a coisa julgada administrativa. (destacamos) 
6.12.	No caso em apreço, não houve o respectivo registro em razão da constatação de ilegalidade no ato, o que afasta, por si só, a presunção de legitimidade do ato administrativo que concedeu o benefício à recorrente, não havendo, assim, que se falar em violação da segurança jurídica. 
6.13.	Quanto à boa-fé da recorrente, tenha-se presente que foi considerada ao se dispensar a devolução dos valores indevidamente recebidos, nos termos do subitem 9.3 do acórdão recorrido.
6.14.	Nesse quadro, é de se reconhecer que os proventos de aposentadoria têm caráter alimentar. No entanto, a Administração deverá observar o princípio da legalidade. De fato, não se pode relegar ao oblívio a lição de Hely Lopes Meirelles:
Na Administração Pública não há liberdade nem vontade pessoal. Enquanto na administração particular é lícito fazer tudo que a lei não proíbe, na Administração Pública só é permitido fazer o que a lei autoriza. A lei para o particular significa "pode fazer assim"; para o administrador público significa "deve fazer assim" (in Direito Administrativo Brasileiro, 33ª ed., São Paulo: Malheiros Editores, 2007, p. 87-88) .
6.15.	Assim, ressalta-se que este Tribunal tem o poder/dever de apreciar, para fins de registro, os atos de aposentadoria, nos termos do art. 71 da Lei Maior. Essa prerrogativa não pode ser infirmada pela sobreposição dos princípios da razoabilidade, da eficiência na Administração Pública e da dignidade da pessoa humana.
6.16.	No tocante à decadência administrativa, esta só é configurada quando o processo não é julgado após 5 anos contados de sua chegada ao TCU. 
6.17.	Pacificando de vez o tema, o STF fixou a seguinte tese de repercussão geral (tema 445) , no bojo no RE 636.553, de relatoria do Min. Gilmar Mendes:
Em atenção aos princípios da segurança jurídica e da confiança legítima, os Tribunais de Contas estão sujeitos ao prazo de 5 anos para o julgamento da legalidade do ato de concessão inicial de aposentadoria, reforma ou pensão, a contar da chegada do processo à respectiva Corte de Contas. (destacamos) 
6.18.	Assim, como o ato em reexame foi enviado ao TCU apenas em 5/10/2015 (peça 4) e apreciado na Sessão Telepresencial de 14/7/2020 (peça 11) , não há que se falar em decadência administrativa nem em prescrição quinquenal, nem em obrigatoriedade de oitiva prévia da interessada.
6.19.	No que tange à Lei 9.784/1999 (art. 2º, parágrafo único, XIII) e à LINDB (art. 24) , que visam vedar aplicação retroativa de nova interpretação, convém observar que normas especiais (legal e regulamentar) regem o processo administrativo de controle externo a cargo do TCU (Lei 8.443/1992 e Regimento Interno/TCU) . Assim, outras normas de caráter geral, a exemplo da Lei 9.784/1999 e da LINDB, incidem apenas para preencher eventuais lacunas e devem ser aplicadas naquilo que for compatível com o regramento especial.
6.20.	Nesse ponto, é preciso observar o teor do art. 260, § 2º, do Regimento Interno/TCU, cuja força normativa se ergue a partir de expressa autorização legislativa (Lei 8.443/1992, art. 3º c/c art. 39, § 1º) :
Art. 260. [...]
§ 2º O acórdão que considerar legal o ato e determinar o seu registro não faz coisa julgada administrativa e poderá ser revisto de ofício pelo Tribunal, com a oitiva do Ministério Público e do beneficiário do ato, dentro do prazo de cinco anos da apreciação, se verificado que o ato viola a ordem jurídica, ou a qualquer tempo, no caso de comprovada má-fé.
6.21.	Em tal quadro, o argumento de que teria havido violação ao princípio da vedação de aplicação retroativa de nova interpretação se esmaece por duas razões principais:
i) não houve o registro do ato de pensão militar da interessada, de tal arte a não se aplicar a máxima de que a "modificação posterior de jurisprudência não alcançaria as situações consolidadas à luz de critério interpretativo anterior". Isto porque poder-se-ia falar em situação consolidada apenas quando o ato de concessão recebe o registro do TCU, por ser ato complexo; e
ii) o acórdão que julgar legal o ato de aposentadoria e determinar o seu registro não faz coisa julgada administrativa, nos termos do § 2º do art. 260 do Regimento Interno deste Tribunal.
6.22.	Por conseguinte, propõe-se a rejeição dos argumentos apresentados pela recorrente.
CONCLUSÃO
7.	Em face da análise das razões recursais apresentadas, concluiu-se que há acumulação indevida de 3 benefícios, incluindo a pensão militar, em razão do exercício pela Sra. Julieta de Figueiredo Arruda de dois cargos públicos de professora, ou seja, um no estado de Mato Grosso e o outro no município de Cuiabá/MT, o que não é permitido pelo art. 29 da Lei 3.765/1960, enquadrando, portanto, a situação na exigência de opção entre benefícios acumuláveis. Assim, não foram trazidos aos autos argumentos que detenham o condão de modificar o julgado de origem, Acórdão 7675/2020-TCU-Primeira Câmara.
ROPOSTA DE ENCAMINHAMENTO
8.	Ante o exposto, submetem-se os autos à consideração superior, propondo-se, com fundamento no art. 48 da Lei 8.443/1992 c/c os artigos 285 e 286, parágrafo único, do RI/TCU:
a) conhecer do recurso e, no mérito, negar-lhe provimento; e
b) cientificar a recorrente e os demais interessados do acórdão que vier a ser prolatado, ressaltando-se que o relatório e o voto que o acompanharem podem ser consultados no endereço www.tcu.gov.br/acordaos, no dia seguinte ao de sua oficialização."
	É o relatório.

Fabio Moreira Pereira (9.405/OAB-MT) e Adolfo Grassi de Oliveira (12.285/OAB-MT), representando Julieta de Figueiredo Arruda.

Procurador Júlio Marcelo de Oliveira.

pensão militar. acumulação de três benefícios. inobservância do disposto no art. 29 da lei 3.765/1960. ilegalidade e negativa de registro. pedido de reexame. conhecimento. ELEMENTOS INSUFICiENTES PARA ALTERAR A DELIBERAÇÃO RECORRIDA. negativa de provimento.

PENSÃO MILITAR (PMIL)

Secretaria de Recursos (Serur); Secretaria de Fiscalização de Integridade de Atos e Pagamentos de Pessoal e de Benefícios Sociais (Sefip).

Cuidam os autos de pedido de reexame interposto por Julieta de Figueiredo Arruda contra o Acórdão 7675/2020-TCU-Primeira Câmara, que considerou ilegal ato de pensão militar instituída em seu favor por Elias de Figueiredo.
2.	O ato foi considerado ilegal ante a identificação de que a beneficiária, além da pensão militar, acumula outros dois benefícios, situação em desacordo com o art. 29 da Lei 3.765/1960.
3.	Inicialmente, ratifico o despacho exarado no sentido de que o recurso deve ser conhecido, porquanto preenche os requisitos de admissibilidade previstos no artigo 48 da Lei 8.443/1992.
4.	Em síntese, a recorrente alega que: a) houve suspensão dos pagamentos sem possibilidade de exercício do contraditório e da ampla defesa; b) houve ofensa à segurança jurídica; c) devem incidir os princípios da prescrição e da decadência e d) é vedada a aplicação retroativa de nova interpretação, não havendo obrigação de devolução de valores recebidos indevidamente. Assim, a recorrente solicita o provimento recursal para continuidade do pagamento da pensão militar.
5.	A Secretaria de Recursos e o Ministério Público junto ao TCU concluíram que: a) a Súmula Vinculante 3 do Supremo Tribunal Federal (STF) excepciona  a observância do contraditório e da ampla defesa previamente aos julgamento de atos pelo TCU; b) não há ato jurídico perfeito ante a negativa de registro pelo TCU, de forma que não houve ofensa à segurança jurídica; c) o ato foi apreciado menos de cinco anos após sua chegada no TCU, não havendo que se falar em prescrição ou decadência e d) não houve aplicação retroativa de nova interpretação. Nesses termos, a proposta é pelo conhecimento e negativa de provimento do recurso.
6.	No mérito, acolho integralmente a análise empreendida pela secretaria especializada e adoto aqui, como razões de decidir, os fundamentos sustentados no parecer que compõe o relatório precedente, sem prejuízo de tecer as seguintes considerações.
7.	Rememoro que o art. 29 da Lei 3.765/1960 jamais permitiu o acúmulo de mais de dois benefícios, senão vejamos:
Redação original
"Art. 29. É permitida a acumulação:
a) de duas pensões militares;
b) de uma pensão militar com proventos de disponibilidade, reforma, vencimentos, aposentadoria ou pensão proveniente de um único cargo civil."
Redação dada pela MP 2.215-10/2001
"Art. 29. É permitida a acumulação:
I - de uma pensão militar com proventos de disponibilidade, reforma, vencimentos ou aposentadoria;
II - de uma pensão militar com a de outro regime, observado o disposto no art. 37, inciso XI, da Constituição Federal."
8.	Aliás, não se admite a acumulação de pensão militar com outros dois benefícios mesmo que se cuide de outros dois cargos legalmente acumuláveis (Acórdão 2365/2018-TCU-Plenário, 5.263/2020-TCU-Primeira Câmara e 6.656/2020-TCU-Primeira Câmara, dentre outros) .
9.	No caso, a beneficiária, além da pensão militar, é titular de dois cargos públicos de professora, o que está em desacordo com o sobredito dispositivo legal e com a pacífica jurisprudência do TCU, não havendo que se falar em ocorrência de aplicação retroativa de nova interpretação.
10.	Não merece amparo, também, o argumento de que teria havido ofensa ao contraditório e à ampla defesa. É que o STF tem firme entendimento no sentido de que a apreciação da legalidade de atos sujeitos a registro dispensa prévia manifestação, conforme a Súmula Vinculante 3:
"Nos processos perante o Tribunal de Contas da União asseguram-se o contraditório e a ampla defesa quando da decisão puder resultar anulação ou revogação de ato administrativo que beneficie o interessado, excetuada a apreciação da legalidade do ato de concessão inicial de aposentadoria, reforma e pensão." (destaquei) 
11.	Também não socorre a recorrente a alegação de que teria incidido prescrição ou decadência. Convém destacar, de pronto, que não houve interregno de cinco anos entre a data de entrada do ato e sua apreciação pelo TCU, restando atendida a tese fixada pelo STF ao apreciar o Recurso Extraordinário 636.553:
"Em atenção aos princípios da segurança jurídica e da confiança legítima, os Tribunais de Contas estão sujeitos ao prazo de 5 anos para o julgamento da legalidade do ato de concessão inicial de aposentadoria, reforma ou pensão, a contar da chegada do processo à respectiva Corte de Contas"
12.	Por aí se vê que os procedimentos que conduziram à ilegalidade e negativa de registro do ato da recorrente guardaram total aderência à sobredita intelecção, não havendo que se falar em obstáculo à apreciação de seu ato por decurso de tempo.
13.	A propósito, o Supremo Tribunal Federal tem jurisprudência assentada (RE 636.553, MS 24.997-8, MS 24.958-7 e MS 25.015-1) , acompanhada pelo TCU (Súmula 278) , no sentido de que o ato de aposentadoria, reforma ou pensão, por sua natureza complexa, somente se aperfeiçoa com o exame e consequente registro pelo Tribunal de Contas, nos termos do art. 71, inciso III, da Constituição Federal.
14.	Desse modo, considerando que o ato ora reexaminado não foi registrado, não há que se falar em ato jurídico perfeito, válido e eficaz capaz de gerar direito adquirido. A segurança jurídica, aliás, foi devidamente prestigiada mediante dispensa de devolução dos valores recebidos indevidamente até o julgamento do ato, nos termos do enunciado 106 da Súmula da Jurisprudência do Tribunal de Contas da União.
15.	Nesse cenário, não tendo sido apresentados elementos capazes de infirmar a deliberação recorrida, cumpre ao TCU negar provimento ao pleito, mantendo-se inalterado o Acórdão 7675/2020-TCU-Primeira Câmara.
	Ante o exposto, voto por que o Tribunal adote a deliberação que ora submeto à apreciação deste Colegiado.
	TCU, Sala das Sessões Ministro Luciano Brandão Alves de Souza, em 9 de agosto de 2022.
Ministro BRUNO DANTAS
Relator